【裁判字號】    90,重訴,245
【裁判日期】    900831
【裁判案由】    清償債務
【裁判全文】
臺灣桃園地方法院民事判決  九十年度重訴字第二四五號
    原      告  新竹國際商業銀行股份有限公司
    法定代理人  丁○○
    訴訟代理人  丙○○
                甲○○
    送達代收人  戊○○
    被      告  己○○
右當事人間請求給付借款事件，本院判決如左：
    主      文
被告應連帶給付原告新台幣貳仟壹佰壹拾肆萬玖仟陸佰肆拾玖元，及如附表所示之利
息及違約金。
訴訟費用由被告連帶負擔。
    事      實
甲、原告方面：
  一、聲明：如主文所示。
  二、陳述：被告乙○○以其餘被告為連帶保證人，於民國八十五年五月十日向原告
      借用三筆款項，分別為新台幣（下同）一千一百萬元、九百萬元、二百萬元。
      ，關於一千一百萬元與九百萬元之借款部分，約定利息按原告基本放款利率加
      ○‧六碼（每碼為百分之○‧二五）計算，嗣後原告基本放款利率調整時，自
      調整日起隨同調整，至於加減碼部分，約定原告得自被告乙○○借款日起得逐
      月按原告放款利率加減碼標準要點重新核算加減碼數後，於次月繳款日起調整
      ，被告乙○○應按月繳納利息，如有一期利息未按期履行，即喪失分期之利益
      ，全部債務視為到期，應將欠款一次清償，並應於八十七年五月十日到期時將
      本金一次還清；關於二百萬元之借款部分，共分四十八期平均攤還本息，到期
      日為八十九年五月十日，約定利息按原告基本放款利率加六‧六碼（每碼為百
      分之○‧二五）計算，嗣後原告基本放款利率調整時，自調整日起隨同調整（
      本件原告得請求被告一次清償時之基本放款利率為年息百分之九點五五，故此
      筆借款視為到期之利率為年息百分之十一點二），至於加減碼部分，約定原告
      得自被告乙○○借款日起得逐月按原告放款利率加減碼標準要點重新核算加減
      碼數後，於次月繳款日起調整，被告乙○○應按期於每月十日平均攤還本息，
      如有一期債務未按期履行，即喪失分期之利益，應將欠款一次清償。三筆借款
      均約定如有逾期清償在六個月以內者，按上開利率百分之十，超過六個月者，
      按上開利率百分之二十計付違約金。關於一千一百萬元與九百萬元之借款之加
      減碼部分，原告於八十五年八月八日依約定調高一碼，故此二筆借款之利率於
      調高加碼後為基本放款利率加一點六碼（原告得一次請求清償全部借款時之基
      本放款利率為年息百分之九點五五，故此二筆借款原告得請求之利率為年息百
      分之九點五五）。詎被告乙○○自八十七年五月八日起關於前開三筆借款即未
      依約按期履行，迄今已經逾期一次以上，依約全部債務視為到期，屢向被告催
      討，均置之不理，本利迄未清償。
  三、證據：提出借據、放款客戶往來明細、轉帳支出傳票各四紙、轉帳收入傳票、
      利率表、調整利率申請表各一紙（以上均影本）為證。
乙、被告乙○○方面：被告乙○○未於最後言詞辯論期日到場，惟據其前到場所為之
    聲明陳述略以：
  一、聲明：駁回原告之訴。
  二、陳述：當初確實有向原告借款，對於借據與利息之約定均無意見，依照約定原
      告有調高利息之權利，目前抵押物查封中，拍賣後無人應買，伊找到的買主也
      不敢買。己○○係伊妻舅，把他拖累成這樣，也沒啥話好說，伊自八十七年間
      開始就沒有依約繳納本息等語。
丙、被告己○○未於言詞辯論期日到場，惟據其提出之出書狀，其聲明陳述略以：
  一、聲明：駁回原告之訴。
  二、陳述：
      (一)被告係主債務人乙○○之連帶保證人，對於主債務人乙○○是否按期繳納本
        息之情形無從了解，在主債務人就此未澄清前，被告否認有未按期繳納之事
        實。
      (二)本件係抵押借款，主債務人乙○○提供其所有坐落桃園縣桃園市○路段第一
        七三○─○○二四、一七三○─○○五、一七三二─○○三一、一七三二─
        ○○三二等土地暨其上之建物即第○九九五四、○九九五五、○九九五七至
        ○九九五九等房屋設定本金最高限額二千七百萬元之抵押權，依借款當時之
        抵押物之價值約新台幣二億元，雖目前經濟不景氣但抵押物至少仍有一億元
        以上之價值，若主債務人確有積欠本息之事實，原告自可行使抵押權，以滿
        足其債權而無須興訟。
      (三)原告主張之借款利率分別為年息百分之九點九五與十一點二，已經高出目前
        之利率水準，且又主張以利率之百分之二十計付違約金，其違約金顯然過高
        ，請求依民法第二百五十二條之規定予以酌減。
  三、證據：提出桃園縣桃園市○路段第一七三○─○○二四、一七三○─○○五、
      一七三二─○○三一、一七三二─○○三二等土地暨其上之建物即第○九九五
      四、○九九五五、○九九五七至○九九五九等建物之登記簿謄本影本各一件。
    理      由
一、本件被告己○○未於言詞辯論期日到場，被告乙○○未於最後言詞辯論期日到場
    ，均核無民事訴訟法第三百八十六條各款所列情形，爰依原告之聲請，由其一造
    辯論而為判決。
二、本件原告主張之事實，已據其提出借據、放款客戶往來明細、轉帳支出傳票各四
    紙、轉帳收入傳票、利率表、調整利率申請表各一紙為證，核屬相符，且為被告
    乙○○所不爭執，自堪信為真實。
三、被告己○○雖辯稱：伊否認有未按期履行債務之事實，且原告應就被告所提供之
    抵押物先行拍賣受償，而非逕行起訴請求，關於違約金之約定亦屬過高云云。惟
    查，被告乙○○確實自僅繳納本息自八十七年四月八日，迄今逾期一次以上，已
    據原告提出前該證據為證，並為被告乙○○所不爭執；而究竟先行使抵押權拍賣
    抵押物受償或提起清償債務之訴訟，債權人之原告有選擇之權利，非主債務人被
    告乙○○或連帶債務人之被告己○○所得置喙，被告己○○此部分之辯解並無可
    採；至於違約金之約定，乃兩造於締約時就將來債務人若有遲延或違約情事時，
    互相切磋協商之結果，兩造本應遵守，被告己○○空言本件違約金衡以當今之利
    率其約定顯然過高，然並未舉證證明何者始為適當之違約金，且為原告所否認，
    更何況本件被告乙○○違約之情事係發生於八十七年四月九日而非現在，被告己
    ○○關於違約金過高之抗辯，亦不足採。
四、原告依消費借貸及連帶保證契約請求被告連帶給付借款貳仟壹佰壹拾肆萬玖仟陸
    佰肆拾玖元，及如附表所示之利息及違約金，為有理由，應予准許。
五、據上論結，本件原告之訴為有理由，依民事訴訟法第三百八十五條第一項前段、
    第七十八條、第八十五條第二項，判決如主文。
中      華      民      國    九十      年      八      月    三十一    日
                                臺灣桃園地方法院民事第二庭
~B法      官  林孟宜
右為正本係照原本作成
如對本判決上訴須於判決送達後廿日內向本院提出上訴狀
中      華      民      國    九十      年      八      月    三十一    日
~B法院書記官  謝文心


司法院資訊處製作；財團法人民間司法改革基金會備份。
